【裁判字號】    98,審救,2
【裁判日期】    981210
【裁判案由】    訴訟救助
【裁判全文】
臺灣新竹地方法院民事裁定               98年度審救字第2號
聲  請  人  丙○○○○○○
代  理  人  乙○○
                        樓
相  對  人  甲○○
上列聲請人因與相對人間分配表異議之訴事件，聲請訴訟救助，
本院裁定如下：
    主  文
准予訴訟救助。
    理  由
一、按當事人無資力支出訴訟費用者，法院應依聲請，以裁定准
    予訴訟救助，民事訴訟法第一百零七條第一項前段定有明文
    。又民事訴訟法第一百零七條所謂當事人無資力支出訴訟費
    用，並非當事人全無財產之謂，當事人雖有財產而不能自由
    處分者，如無籌措款項以支出訴訟費用之信用技能，即為無
    資力支出訴訟費用（最高法院二十九年抗字第一七九號、四
    十三年台抗字第一五二號判例參照）。
二、本件聲請意旨略以：聲請人與相對人間因分配表異議之訴（
    本院九十八年度審訴字第四十七號事件），本應於起訴時繳
    交訴訟費用，但因聲請人係一鄉下老農，目前已達八十二歲
    之高齡，且領有殘障手冊，且自八十四年起在法院涉訟至今
    已有十餘年之久，已花費不貲，且僅有之十五筆土地又遭相
    對人聲請本院民事執行處予以實施查封拍賣之中，另無其他
    之財產，實無資力再支付本件多達新台幣（下同）五萬七千
    餘元之訴訟費用，且聲請人所提起之本件分配表異議之訴，
    事證俱在，並非顯無勝訴之望，爰依民事訴訟法第一百零七
    條之規定，聲請裁定准予訴訟救助等語，並提出殘障手冊影
    本一份為證。
三、查，聲請人主張之前揭事實，業據提出前述之殘障手冊影本
    一份為證，且經本院依職權調閱本院九十八年度審訴字第四
    十七號分配表異議之訴事件卷宗核閱無訛。又經本院依職權
    調查聲請人之九十六、九十七年度之財產所得資料後，查得
    聲請人於該二年之間並無所得，而其目前名下雖有十九筆不
    動產，但其中之坐落北埔鄉○○○○段二一一之一、之二、
    之四、之六、二一三、二一五、二一五之一、二一六、二一
    六之四、二三七之四、之十二、二四一、二四一之一、之二
    、三二二地號十五筆土地，於先前已經相對人聲請本院而予
    以實施假扣押查封在案，嗣並經相對人聲請而經本院民事執
    行處以九十六年度執字第二五六二號事件，就前述之二一一
    之二、之四、二一五、二一六地號土地進行拍賣程序，及就
    該二三七之四、之十二地號土地，以及坐落該二三七之四地
    號土地上之建物即門牌號碼為新竹縣北埔鄉水村面盆寮十
    四之一號建物，進行強制執行程序中，且其中該二一一之二
    、之四、二一五、二一六地號土地業經拍定之情，已據本院
    調取本院九十六年度執字第二五六二號執行事件卷宗查明無
    訛，是就上開十五筆土地及一筆建物，聲請人已無從處分變
    現，至就聲請人其餘所有之同小段二三七之三十、之三一、
    之三二地號土地，其公告現值僅分別為五五二０、六八０八
    、一四一六八元之情，亦有本院調得之稅務電子閘門財產所
    得調件明細表在卷可憑，是不僅其等合計之公告現值僅二萬
    多元，且變現、處分亦屬不易，準此觀之，揆諸首開之規定
    及判例之意旨，聲請人主張其無資力支出本件之訴訟費用乙
    節，尚非無據。且經核本件訴訟（即本院九十八年度審訴字
    第四七號）又非顯無勝訴之望，揆諸上開說明，聲請人所為
    本件之聲請，自屬應予准許。
三、依民事訴訟法第一百零七條第一項前段，裁定如主文。
中    華    民    國    98    年    12    月    10    日
                  民事第二庭    法      官  鄭政宗
以上正本係照原本作成。
如對本裁定抗告須於裁定送達後10日內向本院提出抗告狀。
中    華    民    國    98    年    12    月    10    日
                                書記官  曾柏方


司法院資訊處製作；財團法人民間司法改革基金會備份。
